臺灣桃園地方法院民事判決　　　　　　　99年度訴字第1069號
原　　　告　張玉美
被　　　告　黃筱芸
上當事人間請求損害賠償事件，本院於民國99年12月28日言詞辯
論終結，判決如下：
    主  文
被告應給付原告新臺幣壹佰萬元，及自民國九十九年七月三日起
至清償日止，按週年利率百分之五計算之利息。
原告其餘之訴駁回。
訴訟費用由被告負擔。
本判決第一項，於原告以新臺幣參拾參萬元為被告供擔保後，得
假執行。但被告得以新臺幣壹佰萬元為原告預供擔保，免為假執
行。
原告其餘假執行之聲請駁回。
    事  實  及  理  由
一、原告主張：被告為亨力國際貿易有限公司（下稱亨力公司）
    之實際負責人，民國93年至95年間，要求伊充當人頭，每個
    月辦理新臺幣（下同）80,000元之假薪資轉帳（即於存入後
    翌日全額提領），以供被告公司逃漏稅使用，此外，被告亦
    規劃將伊所有門牌號碼為桃園縣中壢市○○○街6 號19樓之
    20之房屋，出售予伊，而告知伊需配合伊辦理上開薪資轉帳
    ，以利貸款審核，伊則實際並未受僱於被告，而僅為業務，
    幫忙仲介汽車至被告公司維修時，伊則從中抽取佣金，被告
    亦無告知伊有何投資啟竑電子公司（下稱啟竑公司）或收取
    投資利潤之情形，而於上開期間中利用保管伊所有台北富邦
    銀行中壢分行之帳戶（00000000000 號，下稱系爭帳戶）存
    摺及印章，並因而知悉伊提款密碼。詎被告竟未經伊同意，
    擅自於94年8 月18日，自伊上開帳戶內，領取現金50,000元
    、並指示會計將950,000 元轉匯入被告母親黃許碧珠所有台
    北富邦銀行帳戶內，共計侵占伊1,000,000 元。經伊約於3
    年前要購買車輛，需現金300,000 元支付頭期款時，伊始查
    覺帳戶內已無現款，經向被告詢間，被告則揚言與黑白二道
    關係良好，其弟又是記者等語，拒絕將金錢返還予伊，且此
    際才告知伊因不會理財，佯稱幫伊理財，而將該款項轉為投
    資，並因兩造交惡，而將系爭帳戶之存摺及印章返還予伊，
    同時交付伊該期間之支票稱係投資利潤，實際上伊均不知每
    月有6,500 元之款項入帳，亦不知該款項為投資利潤，況且
    啟竑公司係以被告胞弟黃啟銘為負責人，伊並不認識被告胞
    弟，且系爭帳戶內94年7 月間以來餘額尚有100 餘萬元，亦
    無請被告代墊之必要，而伊於被告告知後亦未同意轉為投資
    款，經催不理，爰依侵權行為之法律關係，請求判命被告給
    付1,000,000 元，及自94年8 月18日起至清償日止，按週年
    利率百分之5 計算之遲延利息，並願供擔保請准為假執行之
    宣告。
二、被告則以：原告前為投資啟竑電子公司，而由伊於94年8 月
    15日先行墊付1,000,000 元繳付投資款，投資後該投資公司
    每月均有開支票支付投資利得6,500 元（付款人為上海商業
    儲蓄銀行楊梅分行、帳號000000000 號），支票均由原告領
    取，嗣後原告為返還伊1,000,000 元，而於上開時間自行提
    領，並以上開方式分別返還予伊，原告所匯入伊母親之前開
    帳戶確實為伊所使用，惟伊並未曾保管過原告系爭帳戶之存
    摺及印章，而前開匯款憑條亦非伊所寫，原告不得因投資公
    司嗣後於96年間發生虧損，無法取回投資款，即轉而向伊要
    求返還投資款；伊確實有為原告辦理薪資轉帳，惟係因原告
    要購買房屋，因無工作，要求伊作假薪資入帳，伊並未將伊
    薪資所得報稅，並無逃漏稅，且每月轉回之薪資80,000元，
    均為原告告知伊提款密碼，伊始至銀行將錢轉回等語置辯，
    聲明求為駁回原告之訴，暨如受不利益之判決，願供擔保免
    為假執行之宣告。
三、兩造不爭執事項：
(一)、原告所有系爭帳戶內之1,000,000 元，於94年8 月18日以現
    金支領50,000元，及轉匯950,000 元至被告母親黃許碧珠之
    前開帳戶內，此1,000,000 元均交付予被告所有，為兩造所
    不否認，且有卷附存摺取款憑條影本2 紙及存入憑條影本1
    紙可按（參見支付命令卷第7 頁）。
(二)、原告所有系爭帳戶，至遲自93年1 月5 日起，按月有自亨力
    公司存入之80,000元，而於同日、翌日或隔幾日，該80,000
    元即行提領，至96年2 月止，業據本院依職權向台北富邦商
    業銀行股份有限公司中壢分行查詢系爭帳戶該期間之歷史交
    易明細表，有該公司金融服務99年9 月29日北富銀中壢字第
    0991000140號函附資料在卷可按（見本院卷第18頁、第41至
    55頁），而兩造則均不否認該筆金額為被告經營之亨力公司
    與原告間所作薪資轉帳資料，並非實際因僱傭關係而給付予
    原告之薪資，原告需於當月全數返還。
(三)、原告所有系爭帳戶，自94年9 月底起，每月均有1 筆6,500
    元由啟竑公司開立，由上海匯豐銀行楊梅分行為付款人之票
    據兌付之收入，至96年8 月止，亦有前揭函附託收票據歷史
    明細表在卷可稽（見本院卷第20至40頁）；兩造則均不否認
    啟竑公司為被告胞弟黃啟銘擔任負責人，於98年1 月停業迄
    今，亦有原告提出公司登記資料查詢表為憑（見本院卷第71
    頁）。
四、兩造爭執事項：原告主張被告利用伊將系爭帳戶之存摺及印
    章交由被告占有保管之機會，未經伊同意領取1,000,000 元
    等語，被告則否認曾占有保管原告系爭帳戶存摺及印章，並
    稱係於94年8 月15日代墊原告投資啟竑公司投資款1,000,00
    0 元，原告於94年8 月18日返還代墊款等語置辯。故本件應
    審究者為：被告是否未經原告同意領取1,000,000 元，而應
    對原告負侵占之侵權行為損害之賠償責任？經查：
(一)、原告主張系爭帳戶內，於94年8 月18日分別以現金及轉匯方
    式提領之1,000,000 元，為被告所擅自提領等情，業經被告
    否認，而原告所提出之存摺取款憑條影本2 紙及存入憑條影
    本1 紙，僅能證明有提領及匯款之事實，並無法證明為被告
    所提領，則原告就該1,000,000 元為被告未經同意所提領等
    節應負舉證之責任。
(二)、承上，本件復原告主張94年8 月18日系爭帳戶之存摺及印章
    均於被告保管中等語，以作為推認前開被告擅自提領之事實
    ；惟為被告所否認，而原告則以曾與被告間約定假薪轉，而
    由被告代為保管存摺及印章等語，被告亦不否認有約定假薪
    轉等情，且於99年9 月7 日開庭時陳稱伊確實常會幫原告代
    寫取款資料等語，足見被告確曾持有原告存摺及印章，始能
    幫原告代向銀行辦理取款資料；況且，兩造間既有需按月辦
    理薪轉之頻繁使用系爭帳戶之情形，被告為確保其薪資轉回
    ，非不可能有代為保管原告帳戶存摺及印章之情形；被告就
    此雖抗辯每月薪資轉回係由原告告知提款密碼後才去銀行將
    錢轉回來等語，則倘原告已曾告知被告密碼，則告知一次即
    已為被告所明知，豈有每月要辦理時再向原告詢問一次，再
    由原告復行告知再委由被告代辦轉回之理，顯與常情不符，
    而難採信；此外，對原告而言，辦理薪轉係作為向銀行辦理
    貸款購屋之憑信，此為被告所不否認，而原告於93年11月4
    日即已辦畢所有權移轉登記，且分別設定抵押權予元大商業
    銀行股份有限公司及被告，有原告提出桃園縣中壢地政事務
    所網路申領異動索引資料為憑（見本院卷第67頁），則原告
    既已以薪轉資料憑以向銀行辦理購屋貸款，自無再辦理薪轉
    之必要性，足見此後應係被告有將原告列為公司員工之需求
    ，而有繼續辦理薪轉之必要，並以原告既因購屋有貸款等負
    債，則為避免原告將薪轉挪為他用，被告自應有代為保管薪
    轉帳戶以作為保障之必要，且徵諸前揭原告所購買之房屋原
    為被告所有，由其推介原告購買自有房屋，因而建議原告辦
    理前開薪轉，亦對被告有利，亦證原告主張係配合被告辦理
    薪轉，被告並有代為保管系爭帳戶存摺、印章等情，尚非不
    可採信。
(三)、再者，被告抗辯1,000,000 元係原告返還貸款投資款等節，
    惟原告則否認有何投資啟竑公司之行為，並稱對啟竑公司毫
    無所悉等語，被告雖主張係因投資款應匯入啟竑公司當日原
    告不在，而先行為原告墊付等語，且提出94年8 月15日匯款
    委託書證明聯及收執聯為憑（見本院卷第14頁），惟該匯款
    委託書係由被告母親黃許碧珠台北富邦銀行之帳戶匯款2,40
    0,000 元至啟竑公司，並非1,000,000 元，金額並不相符，
    實難認確為其所稱為原告所代墊之款項，且被告亦於99年10
    月21日開庭時自陳：並未投資弟弟啟竑公司，而有合作關係
    ，因他有一營業場所作電子遊戲業，由伊出機台錢擺設機台
    ，伊再從機台獲利分得利潤，並非投資，沒聽過弟弟說要找
    人投資，原告可能類似這種關係等語，而前揭金額之部分款
    項並不能排除係出於被告自行出資啟竑公司所匯，且其對啟
    竑公司之所營事業顯然較原告清楚；惟被告又稱並不知原告
    如何與啟竑公司談投資之事，足見其匯款時並未見到任何原
    告與啟竑公司間所簽合作或投資之書面資料，則何以於94年
    8 月15日啟竑公司要求代墊時，逕自為原告代墊，衡情其所
    述上開投資情形並無急迫之需要，且以被告資力，倘有急需
    ，其弟亦可逕請被告出資即可，況啟竑公司既為被告胞弟經
    營，被告亦知悉其營業內容，何以不立即向其弟查證，而竟
    先代原告墊款；另依系爭帳戶之歷史明細表所示，自93年1
    月以來，其餘額均僅維持在10萬、20萬元上下，再加上原告
    於購入被告房屋尚有貸款，亦為被告所明知，其對原告之財
    力知之甚詳，豈有冒著無法取回款項之風險，貿然為原告代
    墊1,000,000 元之可能，以上種種，均難認原告有投資啟竑
    公司之行為或意願，反徵前開匯款應係被告出於自身出資啟
    竑公司所為。再以原告於94年8 月15日時，系爭帳戶內確實
    因甫匯入1 筆金額，而有超過1,000,000 元之餘額，則既無
    急迫性，被告自可待原告進公司時自行匯款或委託被告匯款
    即可，被告抗辯先行代原告墊支投資款等語，顯然有悖於常
    情，而難採信。再承前述，系爭帳戶餘額始終維持在10、20
    萬元上下，於94年7 月26日，始有一筆轉收1,000,000 元入
    帳，而被告並不否認該1,000,000 元為原告自有，則原告匯
    款入系爭帳戶，並不需要持有帳戶之存摺、印章，此為眾所
    皆知之事，反之，系爭帳戶旋於94年8 月間之薪轉資料，為
    94年8 月8 日轉入80,000元，於94年8 月9 日再轉支80,000
    元轉支，而於斯時持有系爭帳戶存摺之人即可於辦理薪轉時
    知悉原告帳戶內有上開1,000,000 元之鉅額餘額，亦徵前揭
    原告主張系爭帳戶存摺、印章確係於被告保管中，並趁機於
    94年8 月18日隨即將該1,000,000 元提領等語，確非不可採
    信。
(四)、至被告抗辯原告自94年9 月起均按月領有啟竑公司開票支付
    之利潤6,500 元等語，惟依原告所提出之存摺明細資料顯示
    ，95年9 月25日至96年6 月間之票據均於95年9 月15日同日
    存入，而94年9 月25日、94年10月25日、94年11月25日、94
    年12月25日、95年1 月25日、95年3 月25日、95年4 月25日
    、95年5 月25日、95年6 月25日、96年7 月25日、95年8 月
    25日之票據號碼則為0000000 至0000000 之連號，其中0000
    000 號更為94年12月25日到期之6,500 元，足見應係原告所
    稱並非按月存入等語無訛，且由系爭帳戶歷史交易明細表中
    並無法看出原告有提領該6,500 元之紀錄，則倘系爭帳戶存
    摺及印章均於被告保管中，原告於發覺取回前並無從知悉入
    帳之情形，自難單憑有啟竑公司開立票據存入之前開情形，
    即推認原告有投資啟竑公司並收取利潤之事實，是被告前揭
    所辯，尚難作為有利被告之認定。另由原告就其所提出系爭
    帳戶存摺明細資料，而稱資料中94年11月3 日為伊所寫，而
    95年9 月15日啟竑公司前開票據兌領資料為被告所寫，中間
    則為亨力公司會計所書寫等語，足見原告自承至少自94年11
    月間即曾取回系爭帳戶存摺、印章，而應已發覺前情，惟未
    能提出任何催告追償之證明，固非無疑，然被告既否認係事
    後始徵得原告同意轉為投資款等語，則亦難僅以默示即推認
    原告有事後同意之事實，且此部分亦需由被告負舉證責任。
五、綜上所述，原告主張被告未經伊同意，於94年8 月18日侵占
    伊系爭帳戶內1,000,000 元，並由被告保管存摺、印章作為
    舉證推論等情，自屬可採，被告所辯為代墊款返還等語，尚
    難採信。復按給付無確定期限者，債務人於債權人得請求給
    付時，經其催告而未為給付，自受催告時起，負遲延責任。
    其經債權人起訴而送達訴狀，或依督促程序送達支付命令，
    或為其他相類之行為者，與催告有同一之效力；遲延之債務
    ，以支付金錢為標的者，債權人得請求依法定利率計算之遲
    延利息，民法第229 條第2 項、第233 條第1 項亦有明定。
    從而，原告請求被告給付1,000,000 元，及自支付命令繕本
    送達之翌日，即99年7 月3 日起至清償日止，按週年利率百
    分之5 計算之遲延利息，為有理由，應予准許，逾此部分之
    請求，為無理由。又本件僅係駁回原告所為附帶請求利息之
    起算日不同，酌情訴訟費用仍應由被告負擔。本件原告勝訴
    部分，兩造分別陳明願供擔保請准宣告假執行或免為假執行
    ，核無不合，爰分別酌定相當之擔保金額，予以准許。至原
    告敗訴部分，其假執行之聲請失所附麗，應予駁回。
據上論結：本件原告之訴一部為有理由，一部為無理由，依民事
訴訟法第79條、第390條第2項、第392條，判決如主文。
中    華    民    國   100    年    1     月    20    日
                        民事第三庭  法  官  陳筱蓉
上為正本係照原本作成
如對本判決上訴，須於判決送達後20日內向本院提出上訴狀。如
委任律師提起上訴者，應一併繳納上訴審裁判費。
中    華    民    國   100    年    1     月    20    日
                                    書記官  蔡佩媛